【裁判字號】    97,訴,3186
【裁判日期】    970930
【裁判案由】    毒品危害防制條例
【裁判全文】
臺灣臺中地方法院刑事判決              97年度訴字第3186號
公  訴  人  臺灣臺中地方法院檢察署檢察官
被      告  丙○○
                    （另案在臺灣臺中監獄執行中）
上列被告因違反毒品危害防制條例案件，經檢察官提起公訴（97
年度毒偵字第3672號），本院判決如下：
    主    文
丙○○施用第一級毒品，累犯，處有期徒刑柒月。
    犯罪事實
一、丙○○前因偽造文書案件，經本院以93年度中簡字2426號判
    決判處有期徒刑4月，如易科罰金以銀元300元折算1日確定
    ，嗣再經本院以96年度聲減字第913號裁定減刑為有期徒刑4
    月，如易科罰金以銀元300元即新臺幣900元折算1日確定，
    於民國96年7月16日執行完畢。又前因施用毒品，經本院裁
    定送勒戒處所施以觀察、勒戒後，因認有繼續施用毒品之傾
    向，再經本院以95年度毒聲字第892號裁定送強制戒治，於
    96年5月15日執行完畢獲釋放，並經臺灣臺中地方法院檢察
    署檢察官以96年度戒毒偵字第119號為不起訴處分確定。詎
    其仍不知警惕，於施用毒品案件經觀察勒戒、強制戒治執行
    完畢獲釋放後之5年內，基於施用第一級毒品之犯意，於97
    年4月17日下午2時20分許起回溯96小時內之某時許（起訴書
    誤載為97年4月17日或其前3日內某時），在不詳地點，以不
    詳方式，施用第一級毒品海洛因1次。嗣其於97年4月17日上
    午10時40分許，在臺中市西屯區○○○街32號B2停車場內，
    為警攔檢查獲，並經徵得其同意，於同日下午2時20分許，
    採集其尿液送驗呈嗎啡陽性反應，始悉上情。
二、案經臺中市警察局報請臺灣臺中地方法院檢察署檢察官偵查
    起訴。
    理    由
壹、程序部分：
    按被告以外之人（包括證人、鑑定人、告訴人、被害人及共
    同被告等）於審判外之陳述雖不符刑事訴訟法第159條之1至
    之4等4條之規定，而經當事人於審判程式同意作為證據，法
    院審酌該言詞陳述或書面陳述作成時之情況，認為適當者，
    亦得為證據；當事人、代理人或辯護人於法院調查證據時，
    知有刑事訴訟法第159條第1項不得為證據之情形，而未於言
    詞辯論終結前聲明異議者，視為有前項之同意，同法第159
    條之5定有明文。立法意旨在於傳聞證據未經當事人之反對
    詰問予以核實，原則上先予排除。惟若當事人已放棄反對詰
    問權，於審判程式中表明同意該等傳聞證據可作為證據；或
    於言詞辯論終結前未聲明異議，基於尊重當事人對傳聞證據
    之處分權，及證據資料愈豐富，愈有助於真實發見之理念，
    且強化言詞辯論主義，使訴訟程式得以順暢進行，上開傳聞
    證據亦均具有證據能力。另按刑事訴訟法第159條之5第2項
    所定：「當事人、代理人或辯護人於法院調查證據時，知有
    第159條第1項不得為證據之情形，而未於言詞辯論終結前聲
    明異議者，視為有前項之同意。」乃係基於證據資料愈豐富
    ，愈有助於真實發現之理念，酌採當事人進行主義之證據處
    分權原則，並強化言詞辯論主義，透過當事人等到庭所為之
    法庭法動，在使訴訟程式順暢進行之要求下，承認傳聞證據
    於一定條件內，得具證據適格。此種「擬制同意」，因與同
    條第一項之明示同意有別，實務上常見當事人等係以「無異
    議」或「沒有意見」表示之，斯時倘該證據資料之性質，已
    經辯護人閱卷而知悉，或自起訴書、原審判決書之記載而了
    解，或偵、審中經檢察官、審判長、受命法官、受託法官告
    知，或被告逕為認罪答辯或有類似之作為、情況，即可認該
    相關人員於調查證據之時，知情而合於擬制同意之要件（最
    高法院96年度臺上字第4174號判決要旨可資參照）。查本件
    偵卷所附中山醫學大學附設醫院檢驗科藥物檢測中心97年5
    月2日編號第0000000號尿液檢驗報告，及本院卷附法務部調
    查局82年8月6日（82）發技一字第4153號函、83年9月17日
    （83）發技一字第83100185號函等書證，依卷證所示，其等
    作成或取得之狀態，並無違背各該函件製作人個人意思而為
    陳述，或其他違法取供、不法取得之情形，且本件公訴人、
    被告於本院審理中表示對於上開證據之證據能力不爭執（見
    本院卷第15至16頁、第42至46頁），亦即對上開證據資料，
    於本院審理中復不爭執其等證據能力及真實性，足認並無顯
    不可信或係違法取供、不法取得之情況，本院審酌其等之內
    容亦適宜為本案證據，是本件偵卷所附中山醫學大學附設醫
    院檢驗科藥物檢測中心97年5月2日編號第0000000號尿液檢
    驗報告，及本院卷附法務部調查局82年8月6日（82）發技一
    字第4153號函、83年9月17日（83）發技一字第83100185號
    函等於審判外之書面陳述，仍具有證據能力。
貳、實體部分：
一、上開事實，訊據被告丙○○於本院審理中固對於其於97年4
    月17日上午10時40分許，在臺中市西屯區○○○街32號B2停
    車場內，為警攔檢查獲，並經徵得其同意採集尿液送驗呈嗎
    啡陽性反應之事實坦承不諱，惟仍矢口否認有何施用第一級
    毒品海洛因之情事，辯稱：伊並未施用第一級毒品海洛因，
    係因查獲當日上午，伊搭乘證人即其友人甲○○所駕駛之自
    用小客車，由南投至臺中，途中，證人甲○○與案外人廖顯
    朗在前座，以將第一級毒品海洛因摻入香菸內，再以火燃點
    而以口鼻吸食煙氣之方式，施用第一級毒品海洛因；伊在後
    座見狀，即要求證人甲○○將車窗打開，但伊仍有吸到二手
    煙，因此驗尿才會有嗎啡陽性反應云云。
二、經查：
  (一)被告於97年4月17日上午10時40分許，在臺中市西屯區○○
    ○街32號B2停車場內，為警攔檢查獲，並經徵得其同意，於
    同日下午2時20分許採集之尿液，經送中山醫學大學附設醫
    院檢驗科藥物檢測中心檢驗結果，其尿液中呈嗎啡陽性反應
    ，有該中心97年5月2日編號第0000000號尿液檢驗報告在卷
    可稽。又上開檢驗機構就被告尿液檢驗之程式，係以免疫酵
    素分析法（EMIT）、氣相層析／質譜儀法（GC／MS）為檢驗
    方法，發現確呈嗎啡陽性反應，此觀前揭尿液檢驗報告等內
    容自明，而該中心就本件尿液檢驗所使用之氣相層析／質譜
    儀法包括「氣相層析儀」及「質譜儀」兩部分，其中氣相層
    析儀法之原理為將物質氣化後，再經分析管分離，由於各種
    物質之沸點及對管柱之吸附力不同，在經過檢測器（DETECT
    OR）測定後，表現出不同之滯留時間（RETENSIONTIME ），
    以滯留時間來判斷係何種物質，至「質譜儀法」部分為其檢
    測器，能將物質撞擊成碎片，紀錄其質譜圖，因每個化合物
    之鍵結能力不同，故不同之物質會有其特定之質譜圖，因此
    在物質之判斷上有如指紋之鑑定，理論上如扣除人為之因素
    ，其精確度已接近100分之100；另人體施用第一級毒品海洛
    因經尿液排出之時間，依吸食量之多寡、人體代謝功能、吸
    食者之年齡及性別有所差異，惟一般而言，施用者在96小時
    內所排出之尿液均有可能被檢出，此為本院歷來職務上審理
    毒品案件所得知悉，無庸舉證，是被告於97年4月17日下午2
    時20分許為警徵得其同意而採集尿液，嗣再經送中山醫學大
    學附設醫院檢驗科藥物檢測中心檢驗，其尿液中既有嗎啡陽
    性反應，足見被告於97年4月17日下午2時20分起回溯96小時
    內之某時，確有施用第一級毒品海洛因1次之情事，應可認
    定。
  (二)被告雖以前詞置辯，並舉出證人甲○○於本院審理中所為相
    同陳述之證詞為其佐證。然按第一級毒品海洛因經注射或吸
    入人體後，約百分之八十於24小時內自尿中排出，一般而言
    ，尿液中能否驗出嗎啡陽性反應與其投與量、投與途徑、採
    尿時間、個人體質及檢測方法之靈敏度有關，又縱使吸食海
    洛因二手煙之尿液可檢出嗎啡，其濃度亦應遠低於同處一室
    之海洛因吸食者，亦為本院歷來職務上審理毒品案件所得知
    悉，無庸舉證。且於吸食煙毒及麻醉藥品者之旁，同時吸入
    該吸食者燃燒藥物所排出之氣體（即俗稱二手煙），能否在
    尿液中被檢出煙毒或甲基安非他命反應，文獻上尚無此類研
    究報告，然按本局檢驗煙毒經驗研判，若非共處於空間密閉
    狹小，並故意大量吸入該氣體，應不致於尿液中代謝出煙毒
    或甲基安非他命反應，有法務部調查局83年9月17日（83）
    發技一字第83100185號函附卷可參。另吸入煙毒或安非他命
    之二手煙，在文獻上雖尚無能否由尿液中檢驗出煙毒或安非
    他命反應之研究報告，然按本院檢驗煙毒或安非他命案件經
    驗研判，若非長時間與吸毒者直接相向且存心大量吸入吸毒
    者所呼出之煙氣，以二手煙中可能存在之低劑量煙毒或安非
    他命，應不致在尿液中檢驗出煙毒或安非他命反應，亦有法
    務部調查局82年8月6日（82）發技一字第4153號函在卷可查
    。而被告雖辯稱伊於案發當日上午與證人甲○○、及另一人
    同車，證人甲○○等二人並在車上施用第一級毒品海洛因，
    伊因此有吸到二手煙等語，證人甲○○雖於本院審理中到庭
    證稱當日與被告及案外人廖顯朗同車，且其與案外人廖顯朗
    確有於車上施用海洛因等情，惟另證稱：「（檢察官問：你
    們在車上，你與廖顯朗在車上共抽了多少的香煙？）我們二
    人公家約抽了二根半。」、「（檢察官問：上了車之後從哪
    裡開始抽？）上了車沒有多久約十分鐘就開始抽了。」、「
    （檢察官問：你剛剛說你們公家抽了二根半情形為何？）第
    一根我先抽，我先抽一部分，之後再交給廖顯朗，可能我吸
    的比較多，所以廖顯朗抽完之後，要求我再點一根，第二根
    的時候，廖顯朗先抽，由他抽的比較多，再交給我抽。半根
    就是上車之前，廖顯朗原本放在香煙盒內，他抽完上開兩根
    香煙之後，又拿出來點，我們兩人抽不到兩口就沒有了。」
    、「（檢察官：問這兩根開始到抽完時間？）約十分鐘，因
    為我們抽時候，為了要使用燃燒比較慢，所以使用口水沾濕
    所以燃燒的比較慢，兩根半都抽完約十分鐘，我們是接著一
    直吸。」、「（檢察官問：你們一路從南投市到臺中，你們
    車窗有無打開？）快到臺中的時候，才打開。」、「（本院
    問：被告有無刻意湊向你或是廖顯朗，吸取二人吐出之海洛
    因煙氣？）沒有。」等語。可見被告與證人甲○○、案外人
    廖顯朗同車之時間短暫，證人甲○○、案外人廖顯朗復僅先
    後共同施用兩根半摻有第一級毒品海洛因之香菸而已，併施
    用期間不超過十分鐘，證人甲○○復已將車窗打開，被告亦
    無直接與之相向、故意大量吸入煙氣之情形。則被告若僅係
    吸入證人甲○○、案外人廖顯朗施用第一級毒品海洛因時所
    產生之煙氣，揆諸前揭說明，被告吸入當時之濃度應不甚高
    ，而經體內代謝後，於同日下午2時20分許採集之尿液中，
    縱使仍有少許第一級毒品海洛因尚未代謝完畢，衡情所餘濃
    度應不會超過法定標準值即300ng/ml閾值之嗎啡含量，詎被
    告尿液經檢驗結果，嗎啡之濃度仍高達705ng/ml，顯見被告
    應非僅係吸入證人甲○○、案外人廖顯朗施用第一級毒品海
    洛因時所排放之煙氣，而係直接施用第一級毒品海洛因，方
    於查獲當日下午2時20分許採集之尿液中，仍有如此高之嗎
    啡含量。故被告前詞所辯，無非推諉，不可採信。又被告既
    否認犯罪，本院自無從依其供述，查出明確施用第一級毒品
    海洛因之地點、方式，爰認定其係於「不詳地點，以不詳方
    式」施用第一級毒品海洛因。
  (三)被告前因施用毒品，經本院裁定送勒戒處所施以觀察、勒戒
    後，因認有繼續施用毒品之傾向，再經本院以95年度毒聲字
    第892號裁定送強制戒治，於96年5月15日執行完畢獲釋放，
    並經臺灣臺中地方法院檢察署檢察官以96年度戒毒偵字第
    119號為不起訴處分確定之事實，有臺灣臺中地方法院檢察
    署刑案資料查註紀錄表、臺灣高等法院被告前案紀錄表各1
    份附卷足憑，是其於觀察勒戒、強制戒治執行完畢獲釋5年
    內，再犯毒品危害防制條例第10條之罪，事證明確，被告犯
    行，洵堪認定。
三、查海洛因係毒品危害防制條例第2條第2項第1款規定之第一
    級毒品，是核被告所為，係犯同條例第10條第1項施用第一
    級毒品罪。被告持有第一級毒品之低度行為，應為施用之高
    度行為所吸收，不另論罪。被告前因偽造文書案件，經本院
    以93年度中簡字2426號判決判處有期徒刑4月，如易科罰金
    以銀元300元折算1日確定，嗣再經本院以96年度聲減字第91
    3號裁定減刑為有期徒刑4月，如易科罰金以銀元300元即新
    臺幣900元折算1日確定，於96年7月16日執行完畢之事實，
    有前述臺灣臺中地方法院檢察署刑案資料查註紀錄表、臺灣
    高等法院被告前案紀錄表可憑，其於有期徒刑執行完畢後5
    年內，再故意犯本件有期徒刑以上刑之施用第一級毒品罪，
    應依刑法第47條第1項規定，論以累犯，並加重其刑。爰審
    酌被告前已有施用毒品前科，有上開刑案紀錄表可查，今再
    為施用第一級毒品海洛因，顯見其戒除毒癮之意志薄弱，然
    施用毒品究屬戕害自身健康之犯罪，被告施用毒品尚未造成
    他人明顯之危害，及其於本院審理中否認犯行，態度不佳，
    並兼衡其犯罪之動機、目的、手段、生活狀況及智識程度，
    暨公訴人請求量處適當之刑等一切情狀，量處如主文所示之
    刑。
據上論斷，應依刑事訴訟法第299條第1項前段，毒品危害防制條
例第10條第1項，刑法第11條前段、第47條第1項，判決如主文。
本案經檢察官乙○○到庭執行職務。
中    華    民    國    97    年    9     月    30    日
                  刑事第14庭    審判長法  官  陳  葳
                                      法  官  陳慧瑜
                                      法  官  林世民
上正本證明與原本無異。
如不服本判決，應於收受送達後10日內向本院提出上訴書狀（應
敘述具體理由並附繕本）。
上訴書狀如未敘述理由，應於上訴期間屆滿後20日內補提理由書
於本院。
                                      書記官  紀俊源
中    華    民    國    97    年    9     月    30    日
附錄論罪科刑法條
毒品危害防制條例第10條
施用第一級毒品者，處 6 月以上 5 年以下有期徒刑。
施用第二級毒品者，處 3 年以下有期徒刑。


司法院資訊處製作；財團法人民間司法改革基金會備份。
